臺灣臺南地方法院民事判決
110年度訴字第416號
原      告  謝延軒  
            謝延東  
共      同
訴訟代理人  張弘康律師
被      告  陳昭宏  
訴訟代理人  張簡宏斌律師
被      告  饌鈐國際股份有限公司


法定代理人  溫仲景  
上列當事人間請求損害賠償事件，經民國111年1月13日言詞辯論
終結，本院判決如下：
    主    　文
原告之訴及假執行之聲請均駁回。
訴訟費用由原告負擔。
    事實及理由
甲、程序部分
　　被告饌鈐國際股份有限公司（下稱饌鈐公司）未於最後言詞
    辯論期日到場，核無民事訴訟法第386 條各款所列情形，爰
    依原告聲請，由其一造辯論而為判決。
乙、實體部分
一、原告主張：
　㈠原告謝延東及謝延軒為投資被告陳昭宏於饌鈐公司（德記火
    鍋店）之股份，各與陳昭宏於民國（下同）106 年間簽立德
    記火鍋店股東（投資）協議書，約定由謝延東出資新臺幣（
    下同）16萬元，謝延軒出資36萬元，各占陳昭宏持股之4％及
    9％(含臺南店及新竹店），原告二人乃分別於同年8 月27日
    及9 月28日各匯款16萬元及36萬元予陳昭宏，嗣因饌鈐公司
    僅在臺南店開業，三人同意將伊二人之出資全部轉占陳昭宏
    於臺南店持股之4％及9％。　
  ㈡又原告二人與陳昭宏約定按原告出資額比例按月分派紅利，
    而陳昭宏自臺南店開始營業後，雖有將每月營收支出狀況公
    布於其所成立之投資人LINE群組，但其僅提供簡單數字說明
    ，並未提出結合臺南店銷售機（POS）之結算報表，令原告
    深感帳務不清，後有投資人於107年8月16日在群組中提出質
    疑，陳昭宏始補提供自107年3月份起之全部損益表，顯有違
    背公司法規定負責人之忠實及善良管理人義務。且陳昭宏所
    提供之損益表，於107年10月及11月突然提列「折舊攤提」
    項目，內容為「還款股東」911,340元，然該項支出已於「
    營業成本」中提列，應為重複提列，是其提列該負債項目，
    應屬淘空原告投資款之行為。另陳昭宏於投資人群組中聲稱
    107年6月份營業額為1,171,405元，亦與其嗣提供當月損益
    表營業額為1,172,405元不符，故該損益表之真實性實屬可
    疑，前經投資人提出質疑，陳昭宏一再更新不同數字，故該
    損益表内容顯為陳昭宏所杜撰，而非真實營收支出情況，是
    其刻意製造臺南店虧損假象，而不發放紅利，已侵害原告之
    投資權益。
  ㈢再者，陳昭宏於109年7月28日投資人群租公告結束臺南店營
    業，惟其草率清算出售臺南店設備，且所提供之出售設備契
    約書記載饌鈐公司「臺南分公司」，不僅與投資協議書約定
    之「台南總店」不符，買方公司用印粗糙，亦疑似為影像合
    成製作，投資人要求提出設備交易估價單、收據及臺南店實
    際營收資料，均未獲其回應。嗣經原告查閱饌鈐公司登記資
    料，始發現該公司於106年11月2日在新竹市設立登記，資本
    總額為300萬元，至今仍營業中，另於106年11月29日成立臺
    南分公司，於109年08月27日廢止登記，而陳昭宏自始登記
    為饌鈐公司之監察人，並未依約擔任饌鈐公司之負責人，其
    於臺南店營業期間，僅於投資人群組公告損益表，未曾告知
    公司其他營業事項，亦未召開股東會。
  ㈣綜上，陳昭宏為饌鈐公司之實際負責人，對原告負有忠實及
    善良管理人之義務，其未如實提供公司損益表、未召開股東
    會，並擅自終止雙方投資契約等行為，違反公司法令及契約
    規範，並致原告受損，是原告先位依公司法第20條第1項、1
    93條第1項、第23條第2項、民法第184條第2項規定，請求陳
    昭宏及饌鈐公司應連帶給付謝延軒36萬元、謝延東16萬元及
    法定遲延利息；備位依民法第179 條、第544 條第1 項、第
    184 條第1 項、第701 條、第672 條、第698 條、第226 條
    、第256 條、第260 條等規定，請求陳昭宏應給付謝延軒36
    萬元、謝延東16萬元及法定遲延利息。
  ㈤並聲明：
　1.先位聲明：陳昭宏及饌鈐公司應連帶給付謝延軒36萬元及謝
    延東16萬元，暨均自自起訴狀繕本送達翌日起至清償日止，
    按年息5％計算之利息。
  2.備位聲明：陳昭宏應給付謝延軒36萬元及謝延東16萬元，暨
    均自起訴狀繕本送達翌日起至清償日止，按年息5％計算之利
    息。
  3.請准原告供擔保得為假執行。
二、被告答辯：
  ㈠陳昭宏部分：　
　1.伊於106年間告知原告二人欲成立德記中藥火鍋品牌，預計
    在新竹及臺南各找店面經營，原告二人因而各別出資36萬元
    及16萬元，投資伊在饌鈐公司之股份，起初約定各占伊在臺
    南店及新竹店持股之4.5%及2%，後因臺南店先開始營業，新
    竹店則遲未能覓得適合店面，伊乃與原告約定將其二人之出
    資全部轉占伊在臺南店持股之9％及4％，惟其二人僅係投資伊
    持有之饌鈐公司股份，非為饌鈐公司股東。
  2.又臺南店於107年1月16日開始營運，前期建置成本僅店面裝
    修工程即已花費500萬元，伊於開幕期間更代墊周轉金，支
    付廠商貨款及員工薪資。甫營運初期因店面事務雜亂，伊雖
    僅在LINE群組公布營收及支出數字，但均有結合店内之POS
    銷售系統，嗣更在群組張貼詳細之損益表，並非杜撰。原告
    雖另指稱伊提供之107年10月及11月損益表，突然提列「折
    舊攤提」項目，應有不實之情詞，然此項目於107年4月份損
    益表即已提列，並非至107年10月份始提列，且營業成本中
    「折舊攤提」項目確屬實在，亦未重複提列，伊並無原告所
    指稱掏空投資款行為。而臺南店營運因來客數不理想，復受
    疫情波及持續虧損，最後經四名股東同意結束營業，伊出售
    設備所得款27萬元，亦已存入該店帳戶，原告先位主張伊謊
    稱公司營運狀況，備位主張伊假造損益表，或自行收取饌鈐
    公司分紅，或收取原告投資款而未投資等情均非事實，其依
    侵權行為、不當得利、委任、隱名合夥等規定，請求賠償投
    資款，均無理由。
　㈡饌鈐公司部分：陳昭宏僅為伊公司之股東及監察人，伊公司
    並不知悉陳昭宏之出資有隱股，亦未授權陳昭宏對外募資，
    是其個人對外之行為與伊公司無涉。又陳昭宏並非伊公司負
    責人或實際負責人，亦無權代理伊公司對外簽約或募資，其
    與原告簽立投資契約，亦非行使監察職務之行為，更無表見
    代理之適用，原告主張陳昭宏為伊公司之實際負責人，請求
    伊公司與陳昭宏連帶負賠償責任之情詞，顯無理由。
　㈢並均聲明：
　1.原告之訴駁回。
　2.被告如受不利判決，請准供擔保得免為假執行。　
三、兩造不爭執事項：(訴卷一第141-142頁)
　㈠謝延東及謝延軒為投資陳昭宏於饌鈐公司（德記火鍋店）之
    股份，各與陳昭宏於106 年間簽立德記火鍋店股東（投資）
    協議書，約定由謝延東出資16萬元，占陳昭宏之股份之4％(
    含臺南店及新竹店），另由謝延軒出資36萬元，占陳昭宏之
    股份之9％(含臺南店及新竹店），其二人並分別於同年8 月2
    7日及9 月28日各匯款16萬元、36萬元予陳昭宏。嗣因饌鈐
    公司僅在臺南店開業，三人同意將謝延軒及謝延東之出資額
    全部轉占陳昭宏於臺南店持股之4％及9％。
　㈡饌鈐公司於106年11月2日在新竹市設立登記，並於同年月29
    日設立臺南分公司，嗣於109年8月27日廢止臺南分公司。
　㈢饌鈐公司登記負責人為訴外人溫仲景，董事訴外人邱鈺蘋（
    溫仲景之妻）及吳采蓉（陳昭宏之妻，現改名為吳俐蒽），
    監察人陳昭宏（股份7萬5000股)；臺南分公司登記經理人為
    吳采蓉。
　㈣原告二人均非饌鈐公司登記股東。
　㈤原證12之損益表（訴卷一第341-385頁），為饌鈐公司臺南店
    開業期間，陳昭宏自107 年3 月起按月在其與原告等投資人
    之LINE群組公布之資料。
四、兩造爭執事項：
　㈠原告先位聲明：主張依公司法第20條第1項、193條第1項、第
    23條第2項、民法第184條第2項規定，請求陳昭宏及饌鈐公
    司應連帶給付謝延軒36萬元、謝延東16萬元及法定遲延利息
    ，有無理由？
　㈡原告備位聲明：主張依民法第179條、第544 條第1 項、第18
    4 條第1 項、第701 條、第672 條、第698 條、第226 條、
    第256 條、第260 條等規定，請求陳昭宏應給付謝延軒36萬
    元、謝延東16萬元及法定遲延利息，有無理由?
五、本院之判斷：
  ㈠按公司負責人應忠實執行業務並盡善良管理人之注意義務，
    如有違反致公司受有損害者，負損害賠償責任。公司負責人
    對於公司業務之執行，如有違反法令致他人受有損害時，對
    他人應與公司負連帶賠償之責。公司法第8條第1項、第23條
    第2項及第3項定有明文。是公司依上開規定應負連帶賠償責
    任，係以「公司負責人」執行公司業務，違反法令致他人受
    有損害為成立要件；而公司負責人，在股份有限公司係指董
    事，亦據公司法第8條第1項所明定。
  ㈡依兩造不爭執事項㈠、㈣所示，原告二人並非饌鈐公司之股東
    ，其等之出資乃係投資陳昭宏於饌鈐公司之股份，投資關係
    存在於原告二人與陳昭宏之間，應與饌鈐公司無涉，首堪認
    定。又饌鈐公司臺南店係由陳昭宏負責經營（現場負責人）
    ，固分據其與饌鈐公司負責人溫仲景所陳明（見訴卷一第31
    4-315頁、訴卷二第10頁），然依兩造不爭執事項㈢所示，陳
    昭宏並非饌鈐公司之負責人或實際負責人，則原告主張陳昭
    宏為饌鈐公司負責人，以其未如實製作饌鈐公司損益表，違
    反公司負責人忠實及善良管理人義務，依公司法第20條第1
    項、第23條第2項、第193條第1項及民法第184條第2項規定
    ，先位請求饌鈐公司應與陳昭宏連帶負賠償責任，於法即有
    未合，自無可採。
  ㈢次按當事人主張有利於己之事實者，應就其事實有舉證之責
    任，民事訴訟法第277 條本文定有明文。民事訴訟如係由原
    告主張權利者，應先由原告負舉證之責，若原告先不能舉證
    ，以證實自己主張之事實為真實，則被告就其抗辯事實即令
    不能舉證，或其所舉證據尚有疵累，亦應駁回原告之請求（
    最高法院17年上字第917號判例要旨參照）。又民法第184 
    條第1 項前段規定，侵權行為之成立，須行為人因故意過失
    不法侵害他人權利，亦即行為人須具備歸責性、違法性，並
    不法行為與損害間有因果關係，始能成立，且主張侵權行為
    損害賠償請求權之人，對於侵權行為之成立要件應負舉證責
    任。
  ㈣經查：
　1.依兩造不爭執事項㈤所示，原證12之損益表為饌鈐公司臺南
    店營業期間，陳昭宏在其與原告等投資人之LINE群組公布之
    資料。原告陳稱：上開損益表於107年10月及11月突然提列
    「折舊攤提」項目，內容為「還款股東」911,340元，應屬
    不實或為重複提列；另陳昭宏於LINE群組陳報107年6月份營
    業額為1,171,405元，嗣與其提供之當月份損益表營業額為1
    ,172,405元亦不符等情詞，主張上開損益表為陳昭宏所虛偽
    製作，藉此淘空原告二人投資款，或故意不分配紅利之行為
    。
　2.然臺南店每月損益表乃係由饌鈐公司董事邱鈺蘋負責製作，
    除據饌鈐公司負責人溫仲景所陳明（見訴卷二第10-11頁）
    ，並經證人邱鈺蘋到場證述：原證12之損益表是其所製作，
    伊不是會計專業，當初因無人製作損益表，伊從107年3月接
    手做損益表（內帳），401報表（外帳）另委外請會計師製
    作申報，107年10月至108年3月「折舊攤提」每月100,000元
    ，是返還開店初期每位股東所墊的款項，開幕後營收只能先
    返還工程款項，待有盈餘再還股東代墊款，所以伊把它放在
    「折舊攤提」項目，金額是伊自己決定，想說每個月有10萬
    淨利發還給股東，這是伊自己的想法等語（見訴卷二第114-
    118頁），可資證明陳昭宏提供之損益表並非其所製作，項
    目及金額亦非出自其授意，故縱有部分項目金額不符，亦與
    陳昭宏無涉，原告遽謂為陳昭宏所杜撰，刻意製造臺南店虧
    損假象，而不發放紅利，侵害原告之股東權益等情詞，自無
    可採。
　3.再查，臺南店開業前店面裝修工程款500萬元，嗣虧損結束
    營業，陳昭宏變賣設備得所價金27萬元，已存入公司帳戶等
    情，復據其提出106年11月1日衛設計裝修工程合約書及饌鈐
    臺南分公司台新銀行府城分行帳戶存摺影本為證（見訴卷一
    第255-265頁）；上開工程合約書確實為臺南店營業前裝修
    合約，亦有實際支出，該店後因虧損、經股東同意結束營業
    ，變賣設備所得款27萬元等情事，另經股東溫仲景、邱鈺蘋
    及吳俐蒽三人陳明及證述在卷（見訴卷二第11、114、120頁
    ），可資佐證為真。原告質疑陳昭宏提供之設備出售契約書
    不實（見補卷第81頁），指摘其擅自結束臺南店、草率出售
    設備等情詞，均無可採。
　4.原告雖另以陳昭宏自始登記為饌鈐公司之監察人，未依約任
    饌鈐公司負責人，且於臺南店營業期間亦未召開股東會等情
    詞，主張陳昭宏有違約或違反公司法之情。然查，原告二人
    投資陳昭宏於饌鈐公司之股份，起初約定各占陳昭宏於臺南
    店及新竹店之持股，後因饌鈐公司僅在臺南店開業，三人同
    意將原告二人之出資全部轉占陳昭宏於臺南店之持股，顯示
    原告二人知悉饌鈐公司僅在臺南店營業之事實，而陳昭宏乃
    實際負責經營臺南店之股東，是其雖未登記為饌鈐公司負責
    人，但其實際負責該公司唯一店面之營業，故對原告二人投
    資陳昭宏持股之權益，當不致生損害。而陳昭宏既非饌鈐公
    司登記負責人，原告二人係投資陳昭宏之持股，並非饌鈐公
    司股東，則其等以陳昭宏未召開股東會，認有違反公司法之
    情詞，亦難認可採。　　
　㈤此外，原告復未說明或舉證陳昭宏有何不法侵權行為、不當
    得利或違反投資契約情事，是其備位主張依民法第179條、
    第544 條第1 項、第184 條第1 項、第701 條、第672 條、
    第698 條、第226 條、第256 條、第260 條等規定，請求陳
    昭宏賠償投資款，亦屬無據，不應准許。
六、綜上所述，原告先位及備位之主張及請求，均無理由，應予
    駁回。又原告之訴既經駁回，其假執行之聲請亦失所附麗，
    應併予駁回。
七、本件事證已臻明確，兩造其餘之攻擊或防禦方法及所用之證
    據，經本院斟酌後，認為均不足以影響本判決之結果，爰不
    逐一論列，附此敘明。
八、論結：原告之訴為無理由，依民事訴訟法第385條第1項前段
    、第78條，判決如主文。
中　　華　　民　　國　　111 　年　　2 　　月　　25　　日
                  民事第五庭   法    官　陳淑卿
以上正本係照原本作成。
如對本判決上訴，須於判決送達後20日內向本院提出上訴狀。
如委任律師提起上訴者，應一併繳納上訴審裁判費。
中　　華　　民　　國　　111 　年　　3 　　月　　9 　　日
                               書 記 官  謝璧卉